【裁判字號】    97,台上,2388
【裁判日期】    971113
【裁判案由】    給付居間報酬
【裁判全文】
最高法院民事裁定            九十七年度台上字第二三八八號
上  訴  人  甲○○
訴訟代理人  張振興律師
被 上訴 人  乙○○
上列當事人間請求給付居間報酬事件，上訴人對於中華民國九十
七年八月七日台灣高等法院再審判決（九十七年度再字第二二號
），提起上訴，本院裁定如下：
    主  文
上訴駁回。
第三審訴訟費用由上訴人負擔。
    理  由
按上訴第三審法院，非以原判決違背法令為理由，不得為之。又
提起上訴，上訴狀內應記載上訴理由，表明原判決所違背之法令
及其具體內容、依訴訟資料合於該違背法令之具體事實，其依民
事訴訟法第四百六十九條之一規定提起上訴者，並應具體敘述為
從事法之續造、確保裁判之一致性或其他所涉及之法律見解具有
原則上重要性之理由，同法第四百六十七條、第四百七十條第二
項分別定有明文。而依同法第四百六十八條規定，判決不適用法
規或適用不當者，為違背法令；依同法第四百六十九條規定，判
決有該條所列各款情形之一者，為當然違背法令。是當事人提起
上訴，如合併以同法第四百六十九條及第四百六十九條之一規定
之情形為上訴理由時，其上訴狀或理由書應表明該判決所違背之
法令條項，或有關判例、解釋字號，或成文法以外之習慣或法理
等及其具體內容，暨係依何訴訟資料合於該違背法令之具體事實
，並具體敘述為從事法之續造、確保裁判之一致性或其他所涉及
之法律見解具有原則上重要性之理由。如未依上述方法表明，或
其所表明者與上開法條規定不合時，即難認為已合法表明上訴理
由，其上訴自非合法。本件上訴人對於原判決提起上訴，雖以該
判決有適用民事訴訟法第四百九十六條第一項第一款規定錯誤及
不備理由等違背法令為由，惟核其上訴理由狀所載內容，仍屬就
原審取捨證據、認定事實之職權行使及其他與判決結果不生影響
之理由，指摘原判決不當，並就原審所論斷：上訴人於再審程序
爭執兩造間確無居間之意思表示合致，亦無書面契約及約定居間
報酬，而係合夥關係等事項，核屬前訴訟程序原第二審確定判決
（下稱原確定判決）認定事實之範圍，尚與適用法規顯有錯誤之
再審事由有間。又上訴人爭執原確定判決認定事實不憑證據及違
背經驗、論理法則，亦非適用法規顯有錯誤之再審事由。另上訴
人主張民法第五百六十六條第一項規定，應於居間人報告訂約之
機會或媒介僅能得到報酬之利益或其他小於報酬之利益時始有適
用云云，與該條項規定文義不合，並未提出現尚有效之解釋或判
例足以支持其見解，其據此指稱原確定判決適用法規顯有錯誤，
尤屬無據。則上訴人依民事訴訟法第四百九十六條第一項第一款
規定，提起本件再審之訴，為無理由等情，指摘為不當，並就原
審命為辯論及已論斷者，泛言謂為違法，而非表明該判決所違背
之法令及其具體內容，暨依訴訟資料合於該違背法令之具體事實
，更未具體敘述為從事法之續造、確保裁判之一致性或其他所涉
及之法律見解具有原則上重要性之理由，難認其已合法表明上訴
理由。依首揭說明，應認其上訴為不合法。
據上論結，本件上訴為不合法。依民事訴訟法第四百八十一條、
第四百四十四條第一項前段、第九十五條、第七十八條，裁定如
主文。
中    華    民    國  九十七  年   十一   月   十三   日
                      最高法院民事第六庭
                          審判長法官  顏  南  全
                                法官  林  大  洋
                                法官  黃  義  豐
                                法官  陳  碧  玉
                                法官  張  宗  權
      本件正本證明與原本無異
                                      書  記  官
中    華    民    國  九十七  年   十一   月  二十五  日
                                                      Ｑ


司法院資訊處製作；財團法人民間司法改革基金會備份。
